【裁判字號】    91,重訴,3
【裁判日期】    920116
【裁判案由】    違反槍砲彈藥刀械管制條例等
【裁判全文】
臺灣澎湖地方法院刑事判決                            九十一年度重訴字第三號
    公  訴  人  臺灣澎湖地方法院檢察署檢察官
    被      告  丁○○
                乙○○
                丙○○
    右三人共同
    指定辯護人  本院公設辯護人  甲○○
右列被告因違反槍砲藥刀械管制條例等案件，經檢察官提起公訴（九十一年度偵字第
三一九號），本院判決如左：
    主  文
丁○○意圖供自己犯罪之用，未經許可，製造爆裂物，處有期徒刑柒年陸月，併科罰
金新台幣伍萬元，罰金如易服勞役，以新臺幣玖佰元即銀元佰元折算壹日。
乙○○共同違反捕取水產動物，不得以使用炸藥或其他爆裂物方法為之之規定，處有
期徒刑壹年。
丙○○共同違反捕取水產動物，不得以使用炸藥或其他爆裂物方法為之之規定，處有
期徒刑陸月，如易科罰金以參佰元即新台幣玖佰元折算壹日。
漁獲變價款新台幣參仟肆佰參拾柒元，扣案爆裂物七顆（每顆重約陸百公克）、雷管
壹支、導火索壹截（長度五．０五公分）、線香肆支、呼吸器貳付、蛙鞋貳雙、蛙鏡
參付、鉛帶貳付、潛水衣壹套、呼吸管壹佰柒拾伍公尺、筆記本壹本及探漁機壹台均
沒收。
    事  實
一、丁○○、乙○○於民國八十八年間因違反槍砲彈藥刀械管制條例等案件，經台灣
    高等法院高雄分院於九十一年十一月二十九日以九十一年度上更(一)字第二九八號
    刑事判決各處有期徒刑三月在案，仍未警惕，另行起意，丁○○意圖供自己犯罪
    之用於九十一年六月上旬某日，駕駛澎湖籍「明鴻滿」號漁船，前往澎湖縣望安
    鄉貓嶼，從未爆彈藥中取出炸藥後，未經主管機關許可，於該船上先製成每顆重
    約六百公克之爆裂物八顆，並在附近海面，以每支雷管及導火索新台幣（下同）
    二十元之價格，向大陸漁民購買雷管及導火索，再攜往澎湖縣望安鄉東安村一一
    七號前附近沙灘藏置，欲供作日後炸魚之用。嗣至同年七月六日上午五時許，丁○○預先將上開爆裂物八顆及雷管、導火索攜往「明鴻滿」號漁船上藏放，與不
    知情之乙○○、丙○○載運前述未向主管機關申請許可之爆裂物，駕駛該船報關
    出海後，駛往該鄉潭門港東南方附近海域，隨即以探漁機探視海中漁群迴游之狀
    況，發見漁群後，夥同其子乙○○、丙○○共同基於炸魚之犯意聯絡，丁○○即
    將一顆爆裂物結合雷管及一段導火索，組成點火引爆裝置，於點燃導火索後，將
    該爆裂物投海，使爆裂物於魚群中爆炸，震波震昏或震死魚類，再由乙○○、丙○○以呼吸器潛入海底捕捉已被震昏或震死之浮魚，非法撈捕水產動物，共捕獲
    魚獲一七四公斤（其中採樣五尾送鑑定後已腐敗廢棄，其餘漁獲變賣價為三千四
    百三十七元）。嗣於同日上午六時二十分許，為警會同澎湖縣政府取締毒電炸魚
    小組當場查獲，並扣得已製成爆裂物七顆（每顆重約六百公克）、雷管一支、導
    火索一截（長度五．０五公分）、線香四支、呼吸器二付、蛙鞋二雙、蛙鏡三付
    、鉛帶二付、潛水衣一套、呼吸管一七五公尺、筆記本一本及衛星定位器、探漁
    機各一台，及魚貨拍賣款三千四百三十七元。
二、案經澎湖縣警察局移送臺灣澎湖地方法院檢察署檢察官偵查起訴。
理  由
一、右揭事實，業據被告丁○○、乙○○、丙○○分別於偵查中供承不諱，惟乙○○
    、丙○○於本院審理時，辯稱：伊不知其父欲炸魚，係炸魚後始知其父炸魚，並
    幫忙潛水撈魚貨云云：
（一）惟查乙○○、丙○○在家幫忙父親補魚維生，業經自白在卷，核與丁○○供述
      相符，渠三人本次出海攜帶前揭呼吸器、蛙鞋、蛙鏡、鉛帶、潛水衣、呼吸管
      等扣案物，早有潛水之準備，而被告三人又辯稱歷次均係以撒網補魚，本次係
      第一次炸魚云云，惟以所處海域及所得魚貨觀之，應屬網具補撈即可，但卻攜
      帶齊全之潛水裝備，可認多餘卻配置船上，其炸魚之圖彰彰明甚。
（二）又扣案之筆記簿有丁○○自畫地形圖（見警卷第二十五頁至第三十四頁），目
      的在方便尋找礁石魚，然後順利進行炸魚（見警卷第三頁），益證炸魚係有備
      而來，惟丁○○本次出航時並未預先告乙○○、丙○○係出海炸魚，業經丁○○供明於案，與乙○○、丙○○所述吻合，堪認屬實，然於炸魚之際，乙○○
      、丙○○已知要炸魚，並配合下海撈魚貨乙節，亦經三人供述在案（見警卷第
      五頁、第八頁背面、偵查卷第十九頁、第二十一頁、第二十三頁、第五十九頁
      ），徵之炸魚時，須分工合作，首先探測魚群所在後投入炸藥，並有人操控船
      隻並牽引呼吸管，有人入海撿魚（見警卷第二頁、第五頁），並非丁○○單獨
      可勝任，則炸魚之際，任務分配後施炸，亦屬合理，則乙○○、丙○○供承於
      快到目的地時，父親丁○○於船上弄炸藥時才知道要炸魚乙情（偵查卷第五十
      九頁、第六十頁），即非無稽，亦與丁○○所供相符（見偵查卷第五十九頁）
      ，由以上跡證，在在證實乙○○、丙○○明知其父炸魚並參與，所辯於炸魚後
      ，始協助下海檢魚貨云云，乃卸責之詞，洵非可取。
（三）又，由被告三人所撈魚獲中採樣魚類五尾送鑑定，腹腔中均大量出血、瘀血，
      血液呈暗紅色，且污染滲入肌肉中，同時各魚膽囊破裂，部分消化道有破損情
      形，心臟至消化道之間瘀血情況嚴重，明顯血管有受強震破裂徵狀，故送驗樣
      本魚應為利用爆裂物所捕之事實，亦有行政院農業委員會水產試驗所澎湖分所
      九十一年七月十六日（九一）農水試澎字第０五七九號函及所附照片十七幀附
      於偵查卷第三十七頁至第四十七頁足佐，且查獲導火索係大陸地區製造之制式
      導火索，可供點燃傳火引爆雷管之用；雷管亦係大陸地區製造之制式雷管，可
      引爆炸藥，認具殺傷力，且制式導火索、雷管為爆裂物之主要組成零件，亦有
      內政部警政署刑事警察局九十一年八月二十六日刑偵五字第０九一０二二八一
      八六號鑑驗通知書在偵查卷第四十九頁可按，復有查獲如事實欄所述之扣案物
      、現場相片十二張（見警卷）、明鴻滿船（隊）員姓名表、機漁船（含船員）
      進出檢查表、現場圖、所獲魚貨之估價單、筆記簿影本十紙等附於警卷可資佐
      證。本件事證明確，被告等三人犯行均堪認定。
二、核被告丁○○所為，係犯槍砲彈藥刀械管制條例第七條第一項、第三項意圖供自
    己犯罪之用，未經許可製造爆裂物罪；公訴人認其係犯同條例第七條第一項之未
    經許可製造爆裂物罪，因起訴事實載明所製造之爆裂物八顆係供日後炸魚之用，
    基本社會事實同一，爰依法變更起訴法條；又公訴意旨以為丁○○另犯刑法第一
    百八十七條意圖供自己犯罪之用，而製造爆裂物罪，與槍砲彈藥刀械管制條例之
    前揭罪名，有想像競合之裁判上一罪關係，固非無見，惟犯槍砲彈藥刀械管制條
    例第七條第一項、第三項，意圖供自己或他人犯罪之用，未經許可製造爆裂物罪
    ，係刑法第一百八十七條之特別規定，優先適用，合予說明。又丁○○製造後持
    有，該持有係製造之當然結果，為不罰之後行為，不另論科；另非法炸捕水產動
    物之行為，係犯漁業法第四十八條第一項第二款、第六十條第一項之使用爆裂物
    採捕水產動物罪；被告乙○○、丙○○與丁○○非法炸捕水產動物之行為，亦係
    犯漁業法第四十八條第一項第二款、第六十條第一項之使用爆裂物採捕水產動物
    罪；公訴人認乙○○、丙○○二人另犯槍砲彈藥刀械管制條例第七條第四項未經
    許可持有彈藥罪及刑法第一百八十七條意圖供自己犯罪之用，而持有爆裂物罪云
    云，因乙○○、丙○○係於其父炸魚時始參與，且該炸藥為其父所製造並持有，
    渠二人事先並不知情，已如前述，此部分因認與前開違反漁業法罪名，有裁判上
    一罪關係，固不另為無罪之諭知。又丁○○所犯之槍砲彈藥刀械管制條例第七條
    第三項之罪與漁業法第六十條第一項罪間，有方法結果之牽連關係，依牽連犯之
    規定，應從一重之槍砲彈藥刀械管制條例第七條罪處斷。被告三人間，就所犯上
    開漁業法第六十條第一項罪間，有犯意之聯絡及行為之分擔，為共同正犯。又丁○○所犯槍砲彈藥刀械管制條例第七條第三項之罪，刑度為死刑或無期徒刑，併
    科罰金，因其所製造之上開爆裂物，主要在炸魚別無他用，對生態固有危害，惟
    對社會秩序、治安之影響有限，其為家計而觸法，情輕法重，情狀可堪憫恕，爰
    依刑法第五十九條規定減刑之。爰審酌被告炸魚行為，危害水產資源之保育與合
    理利用，減損漁業生產力，戕害漁業秩序及漁民生計，對生態環境造成無可彌補
    之衝擊，以及犯罪之動機、目的、手段、所得、家庭經濟、犯後坦承犯行與否等
    犯後態度、及丙○○並無前科等一切情狀，分別量處如主文所示之刑，丁○○部
    分依法併科罰金，以及就丁○○、丙○○分別諭知易服勞役、易科罰金之折算標
    準，以示懲儆。
三、漁獲物黑尾冬魚等一百七十四公斤變賣得款三千四百三十七元，屬犯罪所得之物
    且為被告所有，依刑法第三十八條第一項第三款規定沒收；扣案炸藥七顆、雷管
    一支、導火索長五．０五公分均係違禁物，不問屬何人所有，依刑法第三十八條
    第一項第一款應予沒收。另扣案之線香四支、呼吸器二付、蛙鞋二雙、蛙鏡三付
    、鉛帶二付、潛水衣一套、呼吸管一七五公尺、筆記本一本及探漁機各一台，屬
    被告丁○○所有且為本件供犯罪所用之物，爰依刑法第三十八條第一項第二款規
    定沒收。至於衛星定位器係船上之設備，並非專供本件犯罪之用，爰不另為沒收
    之諭知，附此說明。
據上論斷，應依刑事訴訟法第二百九十九條第一項前段、槍砲彈藥刀械管制條例第七
條第一項、第三項、漁業法第六十條第一項、第四十八條第一項第二款，刑法第十一
條前段、第二十八條、第五十五條、第五十九條、第六十五條第二項、第四十一條第
一項、第四十二條第二項、第三十八條第一項第一款、第二款、第三款、罰金罰鍰提
高標準條例第二條第一項、第一條前段、現行法規所定貨幣單位折算新臺幣條例第二
條，判決如主文。
本案經檢察官王全中到庭執行
中    華    民    國    九十二      年    一        月       十六       日
                            臺 灣 澎 湖 地 方 法 院 刑 事 庭
                                  法    官  周     祖     民
右正本證明與原本無異。
如不服本判決，應於判決送達後十日內，向本院提出上訴狀（須附繕本）。
中    華    民    國    九十二      年    一        月       十七       日
                                  書 記 官  楊     依     靚
論罪法條：
槍砲彈藥刀械管制條例第七條第一項、第三項：
未經許可，製造、販賣或運輸火炮、肩射武器、機關槍、衝鋒槍、卡柄槍、自動步槍
、普通步槍、馬槍、手槍或各類砲彈、炸彈、爆裂物者，處死刑、無期徒刑或七年以
上有期徒刑；處徒刑者，併科新台幣三千萬元以下罰金。
意圖供自己或他人犯罪之用，而犯前二項之罪者，處死刑或無期徒刑；處徒刑者，併
科新台幣五千萬元以下罰金。
漁業法第六十條第一項：
違反第四十八條第一項各款規定之一者，處五年以下有期徒刑、拘役或併科新台幣十
五萬元以下罰金。
漁業法第四十八條第一項第二款：
採補水產動植物，不得以左列方法為之：
二、使用炸藥或其他爆裂物。


司法院資訊處製作；財團法人民間司法改革基金會備份。
